臺灣苗栗地方法院刑事裁定
111年度撤緩字第57號
聲  請  人  臺灣苗栗地方檢察署檢察官
受  刑  人  邱信華


上列聲請人因受刑人犯竊佔案件（本院109年度易字第29號），
聲請撤銷緩刑之宣告（111年度執聲字第648號），本院裁定如下
：
    主  文
邱信華之緩刑宣告撤銷。
    理  由
一、聲請意旨詳如附件檢察官聲請書所載。
二、按緩刑宣告，得斟酌情形，命犯罪行為人為下列各款事項：
    一、向被害人道歉。二、立悔過書。三、向被害人支付相當
    數額之財產或非財產上之損害賠償。四、向公庫支付一定之
    金額。五、向指定之公益團體、地方自治團體或社區提供四
    十小時以上二百四十小時以下之義務勞務。六、完成戒癮治
    療、精神治療、心理輔導或其他適當之處遇措施。七、保護
    被害人安全之必要命令。八、預防再犯所為之必要命令。前
    項情形，應附記於判決書內；受緩刑之宣告，而違反刑法第
    74條第2項第1款至第8款所定負擔情節重大者，足認原宣告
    之緩刑難收其預期效果，而有執行刑罰之必要者，得撤銷其
    緩刑宣告，刑法第74條第2項及第75條之1第1項第4款分別定
    有明文。此乃因緩刑制度設計之本旨，主要目的在鼓勵惡性
    較輕微之犯罪行為人或偶發犯、初犯得適時改過，以促其遷
    善，復歸社會正途，而緩刑宣告得以附條件方式為之，亦係
    基於個別預防與分配正義，俾確保犯罪行為人自新及適度填
    補其犯罪所生之損害為目的。然犯罪行為人經宣告緩刑後，
    若有具體事證足認其並不因此有改過遷善之意，自不宜給予
    緩刑之寬典，故而設有撤銷緩刑宣告制度。至有違反第74條
    第2項第1款至第8款所定負擔情節重大者，所謂「情節重大
    」係指：受判決人顯有履行負擔之可能，而故意不履行、無
    正當事由拒絕履行或顯有逃匿之虞等情事而言。且刑法第75
    條之1係採用裁量撤銷主義，賦與法院撤銷與否之權限，特
    於第1項規定實質要件為「足認原宣告之緩刑難收其預期效
    果，而有執行刑罰之必要」，供作審認之標準。故法院於審
    酌「得」撤銷緩刑之情形，應依職權本於合目的性之裁量，
    妥適審酌受判決人是否顯有履行負擔之可能，而故意不履行
    、或無正當事由拒絕履行或顯有逃匿之虞等情事而確有執行
    刑罰之必要，此與刑法第75條第1項所定2款要件有一具備，
    即毋庸再行審酌其他情狀，應逕予撤銷緩刑之情形不同，先
    予敘明。
三、經查：
  ㈠受刑人因竊佔案件，經本院以109年度易字第29號判決處有期
    徒刑4月，如易科罰金，以新臺幣1千元折算壹日。緩刑2 年
    ，緩刑期間付保護管束，並應給付告訴人新臺幣15萬元；且
    於民國110年5月31日前將坐落苗栗縣○○市○○段000○000號土
    地（下稱上開土地）上堆棄之土方移除，並將上開土地回復
    可供合法農業使用之狀態、解除列管後返還告訴人，相關程
    序所需費用均由受刑人負擔；上開土地自110年起至回復合
    法農業使用狀態止，各年度因農地違規使用、遭依法列管所
    生之地價稅、罰單之費用，應由受刑人負擔。且該判決於11
    0年1月18日確定，緩刑期間迄112年1月17日止等情，有上揭
    判決及臺灣高等法院被告前案紀錄表各1份在卷可按。是此
    部分之事實，應先堪予認定。
　㈡而該判決諭知緩刑負擔其中之一：受刑人應於110年5月31日
    前將坐落苗栗縣○○市○○段000○000號土地上堆棄之土方移除
    ，並將上開土地回復可供合法農業使用之狀態、解除列管後
    返還告訴人，相關程序所需費用均由受刑人負擔（下稱上開
    負擔事項），判決主文已明確記載受刑人應於110年5月31日
    完成上開負擔事項，然受刑人迄今仍未完成，亦據其於111
    年12月2日本院訊問時供承在卷（見本院卷第17頁），則其
    未能完成上開負擔事項客觀上已逾期1年6個月之久，且距緩
    刑期滿日112年1月17日亦僅剩1個半月。
　㈢受刑人雖陳稱該段期間恰逢疫情蔓延導致工程無法施做等語
    ，然依卷附臺灣苗栗地方檢察署（下稱苗栗地檢）執行筆錄
    （見111執緩10卷）及告訴（代理）人陳報之書狀（見111執
    聲648卷），檢察官已分多次督促受刑人儘速完成上開負擔
    事項，告訴（代理）人亦多次同意延後上開負擔事項之履行
    完成時間，亦即受刑人於該段期間縱使遭逢新冠肺炎疫情蔓
    延全臺，於後期疫情稍微趨緩之際，應仍有相當充裕之時間
    足以完成上開負擔事項，客觀而言，於時間上應無強（受行
    ）人所難之情事存在。　
　㈣而依據卷附最後一次即111年9月28日苗栗地檢執行筆錄所示
    ，當時上開負擔事項雖仍未完成，告訴代理人仍願再給受刑
    人機會，請其於2週內完成，受刑人亦承諾會努力完成上開
    負擔事項。然據受刑人於111年12月2日本院訊問時供稱：我
    有打電話找縣政府農業處之承辦人，一開始因他出勤找不到
    人，後來找到時，他說書面已經跟我講怎麼做了，不要再問
    了，我後續就沒有再做什麼事情，因為沒有農業處的許可，
    任何機械不能進場，進場就會被開罰等語（見本院卷第17至
    18頁）。亦即受刑人自111年9月28日迄今亦無為實際動作以
    促成上開負擔事項之完成，且其亦自陳無法預估何時能完成
    上開負擔事項等語（見本院卷第18頁）。
　㈤受刑人固陳稱現階段只有將現場填平，如果要清走回復，所
    需金額非常大，且縣政府農業處不願出公文，就沒辦法達到
    農業使用等語（見本院卷第18頁）。然依卷附苗栗縣政府11
    1年4月21日府農農字第1110056340號函文說明三、所示：現
    況查有未經許可違規回填不明土石方等情事，期間本府查無
    相關單位核准同意紀錄已有先違規……。上開行為已屬農地違
    規使用，依農業發展條例第69條規定，移請貴（地政）處依
    區域計畫法第21條及相關規定核處。苗栗縣政府即以111年7
    月15日府地用字第1110134332號函及裁處書認：受刑人在上
    開土地未經許可違規回填不明土石方等情事，經查前揭行為
    已屬農地違規使用，業已違反區域計畫法第15條第1項規定
    ，依同法第21條規定處以新臺幣6萬元之罰鍰，並限於文到3
    個月內改善完成。雖事後受刑人已將新臺幣6萬元之罰繳清
    ，然綜合上開各情可知，苗栗縣政府農業處之所以未出具公
    文認定上開土地回復可供合法農業使用之狀態、並解除列管
    ，實因相關主管機關認為上開土地仍有未經許可違規回填不
    明土石方等情事，且依相關規定處以罰鍰，並命3個月內改
    善完成，而非有何等故意刁難受刑人之情形。
　㈥綜上所述，該判決諭知緩刑所附上開負擔事項，原應於110年
    5月31日完成，然迄至111年12月2日本院訊問時，受刑人仍
    未完成，已逾期1年6個月之久，且距緩刑期滿日112年1月17
    日亦僅剩1個半月，且其亦自陳無法預估何時能完成上開負
    擔事項。而受刑人於該段期間雖遭逢新冠肺炎疫情蔓延全臺
    ，然後期疫情已稍微趨緩，客觀而言應無未有充足履行負擔
    時間而強人所難之情事存在。況苗栗縣政府農業處之所以未
    出具公文認定上開土地回復可供合法農業使用之狀態、並解
    除列管，實因相關主管機關認為上開土地仍有未經許可違規
    回填不明土石方等情事，亦不存在有何等故意刁難受刑人之
    情形。從而，堪認受刑人違反緩刑宣告所附之上開負擔事項
    ，且情節重大，足認原宣告之緩刑已失其意義，顯難收其預
    期效果，而有執行上開刑罰之必要。聲請意旨此部分之聲請
    於法有據，應予准許，爰依刑法第75條之1第1項第4款規定
    ，撤銷原判決緩刑之宣告。 　　　　
四、依刑事訴訟法第476條，裁定如主文。
中　　華　　民　　國　　111 　年　　12　　月　　9 　　日
                  刑事第四庭  法　官　魏宏安
以上正本證明與原本無異。
如不服本裁定，應於裁定送達後5日內向本院提出抗告狀。
中　　華　　民　　國　　111 　年　　12　　月　　13　　日
                              書記官  魏美騰